臺灣新北地方法院民事判決
110年度簡上字第114號
上  訴  人  團結力量大系統有限公司

法定代理人  范冏本  
被上訴人    台灣圓鼎國際事業有限公司



法定代理人  顏成楷  
上列當事人間確認債權不存在事件，上訴人對於中華民國110年1
月12日本院板橋簡易庭109 年度板簡字第2648號第一審判決提起
上訴，本院於111年1月17日言詞辯論終結，判決如下：
    主  文
上訴駁回。
第二審訴訟費用由上訴人負擔。
    事實及理由
壹、程序部分
一、按解散之公司除因合併、分割或破產而解散外，應行清算；
    解散之公司，於清算範圍內，視為尚未解散；有限公司之清
    算，以全體股東為清算人，公司法第24條、第25條、第113
    條第2項準用第79條前段定有明文。被上訴人於民國110年12
    月27日經新北市政府以新北府經司字第1108095940號函（下
    稱新北市政府110年12月27日函文）命令解散，且未經選任
    清算人，應由其唯一股東即原法定代理人顏成楷為清算人，
    但迄今尚未清算完結等情，有被上訴人之經濟部商工登記公
    示資料查詢表、公司變更登記表、新北市政府110年12月27
    日函文、本院民事紀錄科查詢表附卷可稽，則依上揭規定，
    被上訴人應行清算程序，惟其尚未清算完結，其法人人格並
    不消滅，仍具當事人能力而為本件當事人，合先敘明。
二、又按確認法律關係之訴，非原告有即受確認判決之法律上利
     益者，不得提起之，民事訴訟法第247 條第1 項定有明文
    。 又所謂即受確認判決之法律上利益，係指法律關係之存
    否不 明確，原告主觀上認其在法律上之地位有不安之狀態
    存在， 且此種不安之狀態，能以確認判決將之除去者而言
    （最高法 院42年台上字第1031號判例參照）。上訴人主張
    其與被上訴人間並無債權債務關係存在，被上訴人卻向臺灣
    臺南地方法院（下稱臺南地院）聲請對其核發109年度司促
    字第877號支付命令（下稱系爭支付命令）確定等語，被上
    訴人則否認對上訴人並無債權存在，則系爭支付命令因可供
    作為執行名義，自影響上訴人之財產權益，上訴人之法律上
    地位確有不安之狀態，且此不安狀態得以本件確認訴訟予以
    除去，堪認上訴人提起本件訴訟係有確認利益。
三、上訴人經合法通知，未於言詞辯論期日到場，核無民事訴訟
    法第386 條所列各款情形，爰依上訴人之聲請，由其一造辯
    論而為判決。
貳、實體部分
一、上訴人起訴及上訴主張：系爭支付命令因上訴人疏未於20日
    聲明異議，致系爭支付命令確定，然兩造間確無債權債務存
    在，被上訴人前於本院108年度訴字第1022號給付款項訴訟
    （下稱前案）反訴請求上訴人給付新臺幣（下同）2萬8,120
    元，已經前案判決駁回被上訴人之反訴，故兩造就系爭支付
    命令所示之債權仍有爭執，爰依民事訴訟法第521條第3項規
    定請求確認系爭支付命令所示債權2萬8,120元（上訴人起訴
    狀訴之聲明第1項誤載為2萬8,210元）之請求權不存在等語
    。
二、被上訴人則以：被上訴人雖就前案反訴並未提起上訴，然被
    上訴人之前將關於訴外人羅美冠之獎金匯予上訴人、訴外人
    媄格生活美學有限公司、曾薇均，金額分別為2萬8,120元、
    10萬餘元、3萬111元，嗣因羅美冠申請退貨，被上訴人向臺
    灣臺中地方法院（下稱臺中地院）起訴請求曾薇均返還獎金
    ，業經臺中地院以109年度中小字第3453號判決勝訴，故上
    訴人確實應將其領取之獎金2萬8,120元返還被上訴人，被上
    訴人對上訴人之債權存在等語，資為抗辯。
三、上訴人於原審聲明：確認系爭支付命令所示債權之請求權不
    存在。原審對於上訴人之請求為上訴人敗訴之判決，上訴人
    不服提起上訴，並聲明：㈠原判決廢棄。㈡確認系爭支付命令
    （上訴人之上訴狀誤載系爭支付命令為本院核發、誤載金額
    為2萬8,210元）所示債權之請求權不存在。被上訴人則於本
    院聲明：上訴駁回。　
四、本院之判斷：
　　上訴人主張被上訴人於前案提起反訴請求上訴人給付2萬8,1
    20元遭駁回，卻又聲請系爭支付命令請求上訴人給付2萬8,1
    20元，系爭支付命令所示債權之請求權應不存在等語，被上
    訴人固未否認先後就2萬8,120元款項向上訴人提起前案反訴
    、聲請核發系爭支付命令，然就系爭支付命令所示債權是否
    存在，則以前揭情詞置辯。是本件兩造爭執所在厥為：被上
    訴人前案反訴主張之債權與系爭支付命令所示債權是否相同
    ？經查：
　㈠被上訴人於前案提起反訴主張其將羅美冠加入之上線獎金2萬
    8,120元匯款予上訴人，因羅美冠及其配偶嗣後辦理退會並
    退貨，屬終止契約，而依「政策與程序」第11.6條約定、民
    法第179條規定請求上訴人應返還獎金2萬8,120元等語，有
    前案判決1份在卷可憑（見臺南地院南簡補字卷第15頁至第2
    3頁），並經本院調取前案電子卷證確認屬實，可知被上訴
    人於前案反訴主張2萬8,120元乃依「政策與程序」第11.6條
    約定、民法第179條規定請求之債權。又被上訴人嗣後向臺
    南地院聲請核發系爭支付命令，雖同係主張因羅美冠申請退
    出退貨，然其除依據「政策與程序」第11.6條約定外，尚依
    據多層次傳銷管理法第21條規定向上訴人請求返還2萬8,120
    元，此經本院調取系爭支付命令卷宗核閱無訛，故系爭支付
    命令所准許被上訴人得向上訴人請求給付之2萬8,120元，就
    被上訴人依多層次傳銷管理法第21條規定請求部分，與被上
    訴人於前案反訴主張之請求權基礎並非相同，自非相同之債
    權，應屬明確。
　㈡按債務人對於支付命令未於法定期間合法提出異議者，支付
    命令得為執行名義，民事訴訟法第521條第1項定有明文。上
    訴人自承其收受系爭支付命令後，並未於法定期間內提出異
    議，則被上訴人自得執系爭支付命令向上訴人請求。上訴人
    雖主張被上訴人業於前案提起反訴請求上訴人返還獎金2萬8
    ,120元遭駁回，惟系爭支付命令所示債權與前案反訴之債權
    並非相同，已如前述，而上訴人復未提出任何事證證明被上
    訴人不得依多層次傳銷管理法第21條規定請求上訴人返還獎
    金2萬8,120元，或有其他消滅被上訴人請求之事由，則其主
    張系爭支付命令所示債權之請求權不存在，自屬無據。　　
五、從而，上訴人請求確認系爭支付命令所示債權之請求權不存
    在，為無理由，不應准許。原審為上訴人敗訴之判決，理由
    雖與本院不同，惟結論並無二致，仍應予以維持。上訴人指
    摘原判決不當，求予廢棄改判，為無理由，應駁回其上訴。
六、兩造其餘之攻擊或防禦方法及未經援用之證據，經本院斟酌
    後，認為均不足以影響本判決之結果，自無逐一詳予論駁之
    必要，併此敘明。
七、據上論結，本件上訴為無理由，依民事訴訟法第436 條之1
    第3 項、第463 條、第385條第1 項前段、第449 條第1 項
    、第78條，判決如主文。
中　　華　　民　　國　　111 　年　　2 　　月　　21　　日
                  民事第四庭    審判長法　官 張筱琪
　　　　　　　　　
　　　　　　　　　                    法  官 林琮欽
　　　　　　　　　
　　　　　　　　　                    法  官 莊佩頴
以上正本係照原本作成
本判決不得上訴
中　　華　　民　　國　　111 　年　　2 　　月　　21　　日
                            書記官　李瑞芝